【裁判字號】    96,家訴,27
【裁判日期】    970612
【裁判案由】    確認繼承權不存在等
【裁判全文】
臺灣士林地方法院民事判決
原      告  丙○○
                      號4樓
            乙○○
                      樓
            丁○○
                      樓
            甲○○○
訴訟代理人  張譽尹律師
            張兆恬律師
            林永頌律師
上一人之複  黃聖棻律師
代理人
被      告  戊○○
上列當事人間請求確認繼承權不存在等事件，本院於民國97年2
月22日言詞辯論終結，判決如下：
    主  文
確認被告戊○○（即日據時期戶口調查簿所載之陳春子，昭和18
年10月4 日生、出生別：四女、父為陳桂樹、母為陳吳氏凸，設
籍於臺北州七星郡內湖庄新里族字五分百七十九番地）對於被繼
承人陳桂樹（民國前4 年2 月26日生，身分證統一編號：Ｚ00000
0000號，生前籍設臺北市○○區○○路422 巷5 號，已於民國74
年3 月14日死亡）之遺產繼承權不存在。
訴訟費用由被告負擔。
    事實及理由
一、原告起訴主張：
  一程序部分：
    (一)被告戊○○為原告等人之親生姐妹，均為被繼承人陳桂樹
      與陳凸（另名：陳吳氏凸、陳劉凸、陳吳凸）所生。原告
      丙○○為長男、原告乙○○為次男、原告丁○○為三男、
      原告甲○○○為養女，被告戊○○原名為陳春子，為被繼
      承人陳桂樹之四女，係於日據時期昭和18年（即民國32
      年）10月4 日出生，出生時住所設於臺北廳芝蘭一堡新里
      族庄土名五份（後改為：臺北州七星郡內湖庄新里族字五
      份百七十九番地）蘇氏軟（即被繼承人陳桂樹之母）戶內
      。嗣陳桂樹於昭和20年3 月27日創立新戶，被告亦隨同遷
      於新戶。
    (二)被繼承人陳桂樹於民國34年將被告交由蕭萬盛與蕭陳查某
      收養，陳桂樹設立新戶後，同年即將被告交由籍設臺北廳
      石廳堡十三份庄四百四十九番地之蕭萬盛與蕭陳查某收養
      ，養父母並將被告改名為戊○○。蕭萬盛於民國35年10月
      1 日向汐止戶政事務所申請初設戶籍登記於臺北縣汐止鎮
      ○○里○ 鄰○○○○路18號，並將被告之父母申報記載為
      陳桂樹與陳凸，但記事欄則記載為養父蕭萬盛，養母蕭陳
      查某。
    (三)詎被告戊○○於光復後初設戶籍登記時，父母欄雖仍記載
      被繼承人陳桂樹與陳凸、出生別亦為四女無誤，養父母則
      記載蕭萬盛與蕭陳查某，惟獨出生年月日欄位，竟由出生
      時原登記之昭和18年10月4 日（即民國32年10月4 日），
      誤登錄為民國34年9 月6 日。因而導致主管繼承登記之地
      政機關，與主管戶籍登記之戶政機關，均認定被告戊○○
      與陳春子係屬二人，並非同一人，縱使戊○○因出養而無
      繼承權，但陳春子則有繼承權，因而影響原告辦理繼承登
      記。
    (四)原告為確認被告戊○○與陳春子身分之同一性以辦理繼承
      登記，曾向臺北市內湖區戶政事務所（即陳春子出生地之
      戶政事務所）申請陳春子之出生登記之戶籍資料；但內湖
      戶政事務所回函表示，查無其申請出生登記之戶籍資料。
      原告申請繼承登記前，已向臺北縣汐止市戶政事務所（即
      被告初次設籍之戶政事務所）申請更正登記被告戊○○即
      為陳春子，並更正戊○○之出生日期；但汐止戶政事務所
      回函表示無法確認被告戊○○與陳春子為同一人。原告於
      申請繼承登記被駁回後，又向汐止市戶政事務所承辦人員
      洽詢有無可解決之方式，經汐止市戶政事務所人員研究後
      ，建議可向陳春子出生地之內湖戶政事務所申請「光復後
      改用新名登記」，再向汐止市戶政申請更正出生日期之登
      記，但內湖戶政事務所仍表示無法認定被告戊○○與陳春
      子係同一人。
    (五)原告為辦理繼承登記而提起本件訴訟，求為確認被告戊○○與陳春子身分之同一性，以及確認被告戊○○即陳春子
      繼承權不存在，乃除去此項不確定法律狀態之唯一方式。
      按被告之身分，乃為本件被告對被繼承人陳桂樹之遺產有
      無繼承權之基礎事實，如非確認被告戊○○即日據時期戶
      口調查簿登載之「陳春子」，即無法進一步探究被告有無
      繼承權存在，原告等其他繼承人亦無法辦理繼承登記，此
      不明確之狀態顯有以確認判決除去之必要，原告自有受確
      認判決之法律上利益，故依民事訴訟法第247 條第1 項及
      第2 項規定，提起本件確認訴訟。
  二本件被告戊○○即日據時期戶口調查簿所載之陳春子（昭和
    18年10月4 日，四女）之理由如下：
    (一)被告戊○○與原告丙○○、乙○○、丁○○為血緣之兄弟
      姐妹，均為同源所出，此有榮民總醫院所具原告丙○○與
      被告戊○○之血親鑑定報告，可見被告戊○○與原告之間
      確有姐弟關係。
    (二)被告之生母陳凸即為原告丙○○等人之生母陳吳凸。蓋被
      告之生母，戶籍謄本記載為陳凸，而原告丙○○之生母，
      戶籍謄本則記載為陳吳凸，兩者姓名雖略有不同。惟依卷
      附之榮總DNA 血親鑑定報告之結論記載：「根據遺傳標記
      結果分析，戊○○與丙○○可以肯定其主張之同母姐弟關
      係」，可證被告之生母陳凸即為原告丙○○等人之生母陳
      吳凸。
    (三)依據日據時期戶口調查簿及光復後戶籍謄本之記載，被告
      戊○○與陳春子之父母欄、出生別欄，均屬相同，戊○○
      記事欄亦有養父蕭萬盛、養母蕭陳查某之記載，可見兩人
      身分應屬同一：
      1.陳春子之父欄記事為「陳桂樹」；被告戊○○之父欄記
        事，亦記載為「陳桂樹」，兩者之父親均為「陳桂樹」
        。又陳春子之母欄記事為「陳吳氏凸」；被告戊○○之
        母欄記事，則記載為「陳凸」，兩者之母欄雖略有不同
        ，但「陳吳氏凸」即為「陳凸」，可知兩者之母親亦屬
        相同。蓋「陳凸」其原名為「劉氏凸」，為「劉才」與
        「劉李氏密」之三女，因養子緣組入戶於「吳長」之戶
        籍，於昭和四年二月二十二日由媳婦仔改為養女，姓氏
        亦由「劉氏凸」改為「吳氏凸」，隨後於昭和五年九月
        二十日嫁給陳桂樹（婚姻入戶），而冠夫姓改為「陳吳
        氏凸」。又「陳劉凸」應更名為「陳吳凸」，其生父姓
        名為「劉才」、生母姓名為「劉李密」，養父姓名為「
        吳長」，養母姓名為「吳高氏」，此有陳吳凸除戶謄本
        暨除戶戶籍簿冊浮籤記事資料記載有：「原登記父姓名
        劉木係誤報民國玖拾肆年拾月貳拾伍日更正父姓名為劉
        才。民國玖拾肆年拾月貳拾伍日補填養父姓名吳長，養
        母姓名吳高氏。原登記姓名陳劉凸係誤報民國玖拾肆年
        拾月貳拾伍日更正姓名為陳吳凸。」等語可稽。
      2.被繼承人陳桂樹於光復前創立新戶時，其妻即四女陳春
        子之生母仍登記為「陳吳氏凸」，但光復後初設戶籍登
        記簿，則登記為「陳劉凸」。在原告乙○○及闕蔡銀之
        生母欄，則登記為「陳吳凸」，在原告丙○○、原告丁○○、陳素真、陳招即蘇招之生母欄，則登記為「陳劉
        凸」。在被告戊○○之生母欄，則登記為「陳凸」。但
        其均係指「劉才」與「劉李氏密」之三女、陳桂樹之配
        偶，則無二致。
      3.陳春子之出生別欄記載為「四女」，被告戊○○之出生
        別欄亦記載為「四女」，兩者出生別亦相同。
      4.被告戊○○之父母欄記載「陳桂樹」、「陳凸」，另記
        有養父為「蕭萬盛」，養母為「蕭陳查某」。可見被告
        戊○○確係由被繼承人「陳桂樹」交由「蕭萬盛」、「
        蕭陳查某」收養為養女，而被告戊○○，即為陳桂樹所
        生之四女「陳春子」。
    (四)蕭萬盛、蕭陳查某之另一養女「蕭金」之出生年月日，亦
      有誤錄之情形，可見出生日期之誤錄，在日據時期與光復
      後初設戶籍交接當時，確係存在：
      1.被告之養父母「蕭萬盛」、「蕭陳查某」除收養被告戊○○外，另有養女「蕭金」。依日據時期戶口調查簿之
        記載，蕭金之本生父母為「許領」、「許李氏蜜」，出
        生別為五女，出生日期是昭和十二年十一月二十八日（
        即民國26年11月28日）。惟依光復後初設戶籍之記載，
        蕭金本生父母雖仍為「許領」、「許李蜜」，出生別雖
        亦為五女，但出生日期卻誤錄為民國26年12月28日。
      2.可見蕭萬盛與蕭陳查某在民國光復後初設戶籍時，不但
        誤錄被告戊○○之出生年月日，連同另一養女蕭金之出
        生日期，亦有誤錄之情形。可知出生日期之誤錄，在日
        據時期與光復後初設戶籍交接當時，確係常見之現象。
    (五)另由被繼承人陳桂樹之三女陳雪子（即李雪子）之出生年
      月日及父母欄均登記錯誤之事實，可見日據時期過渡至政
      府光復台灣年間，戶籍登記錯誤確屬常見，由可推知被告
      戊○○與陳春子確係同一人無誤：
      1.陳雪子（即李雪子）為被繼承人陳桂樹之三女，而陳雪
        子出生年月日為30年12月15日，且因已在台北縣南港鎮
        ○○里○○鄰○○○○○路設籍本籍重復，民國38年4
        月27日除本籍。另陳雪子於38年4 月27日確實經籍設台
        北縣南港鎮○○里○ 鄰○ ○○○○路19號戶長李錦生收
        養為養女。
      2.惟查，經原告向內湖戶政事務所申請調閱陳雪子（即李
        雪子）之戶籍謄本，陳雪子確由籍設台北縣南港鎮○○
        里○○鄰○○○○○路19號之李錦生收養為養女，而陳
        雪子（即李雪子）之出生別亦載為三女無誤。但父母欄
        位卻誤載為「陳樹」、「陳粒」，而出生年月日則誤載
        為「32年10月16日」。而上開錯誤之登載，經內湖戶政
        事務所發現查核後，已用浮籤記事更正如下：「原登記
        母陳粒係誤報民國94年10月28日更正為陳吳凸民國94年
        10月28日註記。」、「原登記父陳樹係誤報民國94年10
        月28日更正為陳桂樹民國94年10月28日註記。」、「原
        登記出生年月日民國32年10月16日係誤報民國94年10月
        28日更正為民國30年12月15日民國94年10月28日註記。
        」、「民國94年10月12日補填養父姓名李錦生。」此有
        李雪子除戶謄本暨除戶戶籍簿冊浮籤記事資料可稽。
      3.由是可知，日據時期過渡至台灣光復年間，人民知識水
        平及識字率均甚低，因口誤或筆誤而造成之戶籍登記錯
        誤確屬常見。由可推知被告戊○○之出生年月日應係戶
        政機關誤錄，被告戊○○與陳春子應確係同一人無疑。
    (六)被告戊○○雖然出養，但身為被繼承人陳桂樹之四女（即
      陳春子），仍與原告家族習常往來，陳桂樹死亡後，但仍
      定期回本家祭拜被繼承人即其生父陳桂樹，可見被告確係
      被繼承人陳桂樹之親生四女「陳春子」，否則不可能與原
      告經常會面交往並祭拜陳桂樹。又被告生產時，生母陳吳
      凸有幫忙坐月子，此有被告陳稱：「（問：你母親姓名為
      何？）陳吳凸，我也見過我母親，我在生小孩後有帶回去
      給我生母看過，而且我母親還燉雞幫我坐月子。」等語。
      可見被告之生父母確為陳桂樹、陳吳凸。
    (七)被告戊○○即為被繼承人陳桂樹之四女陳春子，已由蕭萬
      盛及蕭陳查某收養，收養關係迄今尚存，被告對被繼承人
      陳桂樹之遺產無繼承權：
      被告戊○○（即陳春子）既於民國34年間即由蕭萬盛與蕭
      陳查某收養，並改名為戊○○，收養關係現仍存續，故被
      告戊○○即陳春子對於被繼承人陳桂樹之遺產，並無遺產
      繼承權，爰請求鈞院判決確認如訴之聲明所示，以除去此
      不確定之法律狀態，使原告得辦理遺產繼承登記。
  三綜上，原告爰為起訴聲明如下：(1)確認被告戊○○（即日據
    時期戶口調查簿所載之陳春子，昭和18年10月4 日生、出生
    別：四女、父為陳桂樹、母為陳吳氏凸，設籍在臺北州七星
    郡內湖庄新里族字五分百七十九番地）對於被繼承人陳桂樹
    （民國前4 年2 月26日生，身分證統一編號：Ｚ0000000 00
    號，生前籍設臺北市○○區○○路422 巷5 號，已於民國74
    年3 月14日死亡）之遺產繼承權不存在。(2)訴訟費用由被告
    負擔。
二、被告則陳稱：原告所述上開事實為真正，伊確實是陳桂樹、
    陳吳氏凸所生之四女，後來為蕭萬盛與蕭陳查某收養為養女
    ，對於原告指稱其無繼承權乙事無意見等語。
三、按確認法律關係之訴，非原告有即受確認判決之法律上利益
    者，不得提起之，民事訴訟法第247 第1 項前段定有明文。
    而所謂「即受確認判決之法律上利益」，係指因法律關係之
    存否不明確，致原告在私法上之地位有受侵害之危險，而此
    項危險得以對於被告之確認判決除去之者而言。故確認法律
    關係存否之訴，苟具備前開要件，即得謂有即受確認判決之
    法律上之利益，最高法院42年度臺上字第1031號判例意旨可
    供參照。經查，原告主張被告戊○○即為日據時期戶口調查
    簿所載之「陳春子」（女，昭和18年10月4 日生），嗣其經
    本生父母陳桂樹、陳吳氏凸於民國34年間出養給蕭萬盛、蕭
    陳查某為養女，並更名為「戊○○」，詎其養父蕭萬盛於35
    年10月1 日申請初設戶籍登記時，竟誤將被告之出生年月日
    由原登記之昭和18年10月4 日（即民國32年10月4 日），誤
    報為民國34年9 月6 日，而地政機關與戶政機關目前均無法
    認定被告戊○○與陳春子是否同屬一人，致原告即被繼承人
    陳桂樹之繼承人迄今仍無法辦理繼承登記。是以卷附日據時
    期戶口調查簿所載被繼承人陳桂樹之四女「陳春子」，是否
    即係被告戊○○或另有其人乙事既不明確，而此涉及原告等
    人即被繼承人陳桂樹之其他繼承人應繼分多寡之認定，足使
    原告在私法上之地位有受侵害之虞，而此項危險得以對於被
    告之確認判決除去之，堪認原告應有即受確認判決之法律上
    利益，從而原告提起本件確認訴訟，於法尚無不合，合先敘
    明。
四、本件原告主張其等均係被繼承人陳桂樹之繼承人，原告丙○○為長男、原告乙○○為次男、原告丁○○為三男、原告甲○○○為養女；而被告戊○○之本生父母亦係陳桂樹、陳凸
    （即陳吳氏凸），出生別為「四女」，嗣被告已出養給蕭萬
    盛、蕭陳查某作為養女，並更名為「戊○○」，目前被告與
    蕭萬盛、蕭陳查某間之收養關係現仍存在之事實，此為被告
    所不爭執，並有日據時期戶口調查簿、戶籍謄本、初設戶籍
    登記申請書、戶籍登記簿及臺北榮民總醫院出具之血親鑑定
    報告等件為證，堪信為真正。
五、本件被告戊○○於光復後申請初設戶籍登記時，其上所載出
    生年月日為民國34年9 月6 日，父母欄係記載為陳桂樹與陳
    凸、出生別為四女，養父母則記載為蕭萬盛、蕭陳查某。惟
    卷附日據時期戶口調查簿所載被繼承人陳桂樹之四女「陳春
    子」，其出生年月日則載為昭和18年10月4 日（即民國32
    年10月4 日），父母欄記載為陳桂樹、陳吳氏凸，則被告戊○○與「陳春子」是否為同一人，即有疑義。是本件所應審
    究者為：(一)被告戊○○與卷附日據時期戶口調查簿所載之「
    陳春子」（女，昭和18年10月4 日生、出生別：四女、父為
    陳桂樹、母為陳吳氏凸，設籍於臺北州七星郡內湖庄新里族
    字五分百七十九番地）是否為同一人？(二)被告戊○○對於被
    繼承人陳桂樹之遺產有無繼承權？茲逐一析論如下：
六、關於被告戊○○與卷附日據時期戶口調查簿所載之「陳春子
    」是否為同一人：
  一原告丙○○、乙○○、丁○○之生母皆記載為「陳吳凸」，
    此有原告等人之戶籍謄本在卷可佐；而被告戊○○於初設戶
    籍登記申請書及戶籍謄本上所載之生母則為「陳凸」，兩造
    生母之姓名雖稍有不同，惟原告丙○○與被告已自行前往台
    北榮民總醫院進行血親鑑定，而依台北榮民總醫院所出具之
    血緣鑑定報告所載：「根據遺傳標記結果分析，戊○○與丙○○可以肯定具其主張之同母姊弟關係。」等語，有該院96
    年7 月20日第IＺ0000 00000號血親鑑定報告在卷足憑，並經
    本院核閱無誤。況被告戊○○亦已到庭自述：伊生母即為陳
    吳凸，伊見過生母，伊在生小孩後有帶回去給生母看過，生
    母還有燉雞幫忙坐月子。」等語，可知被告之生母「陳凸」
    即為原告丙○○等人之生母「陳吳凸」。
  二依卷附日據時期戶口調查簿與光復後戶籍謄本之記載，被告
    戊○○與「陳春子」之出生別皆記載為「四女」，兩者之生
    父欄均記載為「陳桂樹」。又被告戊○○之母欄記事雖記載
    為「陳凸」，而陳春子之母欄記事則為「陳吳氏凸」，兩者
    記載內容雖略有不同，但「陳吳氏凸」（陳吳凸）即為「陳
    凸」，已如前述，是被告與「陳春子」之本生父母均為「陳
    桂樹、陳吳氏凸」，出生別皆為「四女」乙節為真正，亦堪
    認定。
  三又被告目前戶籍登記資料及其養父蕭萬盛於光復後辦理初設
    戶籍登記書所載之出生年月日為「民國34年9 月6 日」；而
    依卷附日據時期戶口調查簿上所載「陳春子」之出生年月日
    則為「昭和18年10月4 日（即民國32年10月4 日）」，兩者
    所載之出生年月日雖有不同。惟按政府於臺灣光復後辦理初
    設戶籍登記當時，大多僅以申請人提供之資料或陳述為據，
    誤錄、誤載之情形在所多有，已難僅因被告與「陳春子」於
    戶籍資料上所載之出生年月日不同，率爾認定被告與「陳春
    子」非同一人。另觀被繼承人陳桂樹之三女陳雪子（出養後
    已更名為李雪子）之出生年月日及父母欄均有登記錯誤之情
    形，可見一斑。亦即被繼承人陳桂樹之三女陳雪子（即李雪
    子）之實際出生年月日為30年12月15日，惟依原告提出陳雪
    子（即李雪子）之戶籍謄本所載，陳雪子係由籍設台北縣南
    港鎮○○里○○鄰○○○○○路19號之李錦生收養為養女，
    而陳雪子（即李雪子）之出生別亦載為三女無誤。但其父母
    欄位卻誤載為「陳樹」、「陳粒」，出生年月日則誤載為「
    32年10月16日」。而上開錯誤之登載，嗣經台北市內湖戶政
    事務所查核發現後，已用浮籤記事更正如下：「原登記母陳
    粒係誤報民國94年10月28日更正為陳吳凸民國94年10月28日
    註記。」、「原登記父陳樹係誤報民國94年10月28日更正為
    陳桂樹民國94年10月28日註記。」、「原登記出生年月日民
    國32年10月16日係誤報民國94年10月28日更正為民國30年12
    月15日民國94年10月28日註記。」、「民國94年10月12日補
    填養父姓名李錦生。」此有李雪子除戶謄本暨除戶戶籍簿冊
    浮籤記事資料可稽。益徵台灣光復初期，當時人民知識水平
    及識字率均甚低，因口誤、筆誤或其他情事所造成之戶籍登
    記錯誤確屬常見。本件被告與「陳春子」之本生父母、出生
    別皆屬相同，僅有出生年月日有所出入，然此尚不能排除登
    記錯誤之情形發生，自不得僅因兩者所載出生年月日不同，
    遽認被告與「陳春子」非同一人。
  四本件兩造之本生父母陳桂樹與陳吳凸（即陳吳氏凸）生前共
    生有6 女，分別為：(1)長女陳氏銀，昭和8 年（即民國22年
    ）11月24日生，已於昭和9 年（即民國23年）2 月25日出養
    給蔡楷得、蔡潘尾為養女，更名為蔡銀，已與闕紹興婚後冠
    夫姓為闕蔡銀。(2)次女陳氏招，昭和13年（即民國27年）2
    月26日生，已於民國36年4 月14日出養給當時設籍在臺北縣
    南港鎮○○里○○街122 號之蘇池粉為養女。(3)三女陳雪子
    ，昭和16年（即民國30年）12月15日生，已於民國38年4 月
    27日出養給當時設籍在臺北縣南港鎮○○里○ 鄰○ ○○○○
    路19號之戶長李錦生為養女。(4)四女陳春子，昭和18年（即
    民國32年）10月4 日生。(5)五女陳素月，民國38年1 月14日
    生，業於民國38 年7月9 日死亡。(6)六女陳素真，民國○○年
    ○○月○○日生，已於民國41年11月2 日出養給設籍在臺北縣內
    湖鄉○○村○ 鄰○ ○○○ ○路23號之陳寶珠為養女等情，有
    卷附之繼承系統表、日據時期戶口調查簿、戶籍登記簿、戶
    籍謄本及臺北市內湖區戶政事務所94年8 月24日北市內戶二
    字第09430867700 號函可佐，並經本院核閱屬實。
  五另依卷附被告戊○○之養父蕭萬盛之日據時期戶口調查簿所
    載，斯時尚無被告即養女戊○○之記載，遲至蕭萬盛於民國
    35年10月1 日申請初設戶籍之戶籍登記申請書上，始有登載
    養女戊○○，堪認被告戊○○應係陳桂樹與陳吳氏凸於民國
    35年10月1 日以前所親生，嗣將其出養給蕭萬盛、蕭陳查某
    為養女等情無誤。
  六再者，陳桂樹與陳吳氏凸於民國35年10月1 日前僅有生育4
    名女兒，而長女陳氏銀、次女陳氏招、三女陳雪子均有其人
    ；僅有四女「陳春子」於光復後即無任何戶籍登記之紀錄。
    而原告丙○○（民國○○年○ 月○ 日生）亦到庭陳稱：「（問
    ：父親陳桂樹和母親陳吳氏凸從民國32年10月4 日以後，有
    無生育其他子女？）除了陳素真、乙○○、丁○○外，沒有
    其他子女。」等語在卷（見本院97年4 月1 日言詞辯論筆錄
    ）。可見兩造之生父陳桂樹、生母陳吳氏凸自民國32年10月
    4 日起至35年10月1 日止，除生有四女「陳春子」外，並未
    生育其他子女。而被告戊○○確為陳桂樹與陳吳氏凸之親生
    女兒，且其應係於民國35年10月1 日以前出生，出生別亦登
    載為「四女」，是以綜合全案卷證資料判斷，被告戊○○即
    係被繼承人陳桂樹之四女「陳春子」，而其戶籍資料上所載
    之出生年月日「34年9 月6 日」應係登記錯誤，堪信被告戊○○與卷附日據時期戶口調查簿上所載被繼承人陳桂樹之四
    女「陳春子」應係同一人等情為真正。
七、被告戊○○對於被繼承人陳桂樹之遺產有無繼承權？
  一按養子女與本生父母及其親屬間之權利義務，於收養關係存
    續中停止之，民法第1077條第2 項前段定有明文。故子女在
    收養關係終止前，養子女與本生父母相互間雖仍具天然血親
    關係，然其間權利義務關係則處於停止狀態，是養子女在出
    養期間，對於本生父母並無繼承權。
  二查本件被告戊○○（即日據時期戶口調查簿所載被繼承人陳
    桂樹之四女「陳春子」）既為蕭萬盛、蕭陳查某所收養，迄
    今尚未終止收養關係，則其與蕭萬盛、蕭陳查某間之收養關
    係應仍存在等情，有戶籍謄本、戶籍登記申請書等在卷可稽
    ，復為兩造所是認，自堪信為真正。是被告戊○○對於被繼
    承人陳桂樹之遺產，自無繼承權可言，至為明確。
八、綜上所述，原告主張被告戊○○即為卷附日據時期戶口調查
    簿所載之「陳春子」，而其已為蕭萬盛、蕭陳查某所收養，
    渠等間之收養關係現仍存在，故其對於被繼承人陳桂樹之遺
    產並無繼承權等事實，應非虛情，堪予認定。從而原告請求
    確認被告戊○○（即日據時期戶口調查簿所載之陳春子，昭
    和18年10月4 日生、出生別：四女、父為陳桂樹、母為陳吳
    氏凸，設籍於臺北州七星郡內湖庄新里族字五分百七十九番
    地）對於被繼承人陳桂樹之遺產繼承權不存在，為有理由，
    應予准許。
九、本件判決之基礎已臻明確，兩造其餘攻擊防禦方法及舉證，
    經核與判決結果不生影響，爰不再一一論述，附此敘明。
十、據上論結，本件原告之訴為有理由，依民事訴訟法第78條，
    判決如主文。
中    華    民    國    97    年    6     月    12    日
                  家事法庭法  官  陳章榮
以上正本係照原本作成。
如對本判決上訴，須於判決送達後20日內向本院提出上訴狀。
中    華    民    國    97    年    6     月    12    日
                          書記官  張竣閔


司法院資訊處製作；財團法人民間司法改革基金會備份。
